臺灣臺北地方法院民事判決　　　　　　　99年度訴字第4366號
原　　　告　時輪實業有限公司
法定代理人　黃青山
訴訟代理人　張家豪律師
　　　　　　許文哲律師
　　　　　　陳彥維
被　　　告　順光股份有限公司
法定代理人　林王秀絹
訴訟代理人　許朝財律師
上列當事人間損害賠償事件，本院於一百年一月十九日言詞辯論
終結，判決如下：
    主  文
原告之訴及假執行之聲請均駁回。
訴訟費用由原告負擔。
    事實及理由
一、原告起訴主張：
  (一)其於民國98年4 月30日與被告訂立經銷合約書，約定期間為
    自98年2 月26日至99年2 月25日，經銷地區為台北縣市。於
    合約期間，被告負有依經銷商所訂購之產品名稱、規格、數
    量及交貨日期供貨之義務，原告亦應善盡經銷商義務，向客
    戶推薦銷售被告之相關產品。詎被告自99年1 月12日起無預
    警停止供貨，並於99年2 月8 日寄發存證信函表示不再續訂
    次年度之經銷合約，影響原告之權益。原告與被告訂立經銷
    契約以來，即可合理預期被告準時出貨，並至少可獲得該部
    分利益，卻因被告不履行債務，而致原告無法取得該利益，
    原告自得請求被告賠償損害100 萬元，如無法確切證明損害
    數額，亦請依民事訴訟法第222 條第2 項之規定，依心證認
    定損害數額。
  (二)對被告抗辯所為陳述：為符合雙務契約雙方權利義務對等之
    精神，兩造經銷合約第14條第3 項之約定，應解為兩造任一
    方違約，他方均可依約加收千分之一之滯納金，被告自99年
    1 月12日擅自停止出貨，原告自可請求被告給付自該日起至
    99年12月27日止之滯納金106,570 元。並聲明：(一)被告應給
    付原告100 萬元，及自起訴狀繕本送達翌日起至清償日止，
    按年息5 ％計算之利息。(二)願供擔保請准宣告假執行。
二、被告抗辯：
    兩造經銷合約書第12條第3 款載明：「乙方（即原告）如有
    越區惡意削價競售之情事，一經查獲屬實，甲方（即被告）
    即得撤銷其經銷權利」。被告經其他經銷商反映，原告以低
    於向被告取得之進價即每台350 元之價格於市場上報價銷售
    SWF-15風機，經告知原告仍未改善，故被告於99年1 月間依
    兩造間銷售合約第12條第3 款之約定停止供貨。原告並未舉
    證證明有民法第216 條第2 項規定「所失利益」之損害，其
    請求並無理由。並聲明：原告之訴駁回。
三、原告主張兩造於98年4 月30日訂立經銷合約書，約定期間為
    自98年2 月26日至99年2 月25日，經銷地區為台北縣市，嗣
    被告於99年1 月12日停止供貨等情，業舉經銷合約書1 件為
    證（本院卷第11至13頁），且為被告所不爭執，原告上開主
    張，堪信為真實。至原告主張被告於99年1 月12日停止供貨
    乃不履行債務，致其喪失預期利益部分，則為被告所否認，
    辯稱其乃依約停止供貨，且原告並未證明其有該所失利益之
    損害。是本件所應審究者，乃被告有無債務不履行情事？又
    原告有無民法第216條所定之「所失利益」？
四、就被告依系爭經銷合約書第12條第3 款之約定於99年1 月12
    日停止供貨部分，查該第12條第3 款約定：「乙方（即原告
    ）如有越區惡意削價競售之情事，一經查獲屬實，甲方（即
    被告）即得撤銷其經銷權利」（本院卷第12頁）。而被告抗
    辯原告有就SWF-15型號之風機削價競售情事，亦舉業務行動
    計畫與日報表為證。由該日報表98年6 月26日記載：「富淯
    反應時輪市場SWF-15放350 元現金價，造成收款並扣款，公
    司開發新經銷商均造成市場價格混亂」、98年7 月1 日記載
    ：「士榆反應工程公司也可拿到SWF-15每台350 元價格，回
    覆公司以火速去處理了解時輪銷售狀況及庫存量」、98年8
    月4 日記載：「拜訪時輪黃老闆瞭解經營型態以及銷售方式
    ，並提醒價格不要削價競爭，搶別人市場」、98年8 月18日
    記載：「興龍反應8/3 報價SWF-15Ｘ100 台＠380 ，客人反
    應別家只要＠350 ，不限台數，也有人報360 也扣現折，市
    場價格很亂，毛利17.5元無法銷售」、98年11月4 日記載：
    「興龍反應，時輪在市場價格持續低價銷售，影響他們鋪貨
    ，損失300 多台生意，其他產品也受影響」、98年11月16日
    記載：「士榆來訪，反應時輪銷售混亂市場價格，整體業績
    沒增，反造成經銷商困擾生意下滑」等語（本院卷第39頁至
    第46頁）。而被告公司就上述SWF-15風機之經銷商價格訂為
    每台360 元，顯見原告於經銷期間確有削價銷售情事。被告
    依系爭經銷合約書第12條第3 款之約定，暫停對原告之供貨
    ，即屬有據。故原告主張被告有不完全給付或遲延給付等債
    務不履行情事，自非可採。
五、況就原告主張其有「所失利益」之損害部分，按：
  (一)民法第216 條規定，損害賠償除法律另有規定或契約另有訂
    定外，應以填補債權人所受損害（積極損害）及所失利益（
    消極損害）為限。既存利益減少所受之積極損害，須與責任
    原因事實具有相當因果關係，始足當之。又依通常情形，或
    依已定之計劃、設備或其他特別情事，可得預期之利益，視
    為所失利益。該所失利益，固不以現實有此具體利益為限，
    惟該可得預期之利益，亦非指僅有取得利益之希望或可能為
    已足，尚須依通常情形，或依已定之計劃、設備或其他特別
    情事，具有客觀之確定性。最高法院著有95年度台上字第28
    95號判決見解，可資參照。
  (二)查原告主張預期被告準時出貨，被告卻自99年1 月12日起停
    止供貨，致其無法獲有預期利益100 萬元部分，固舉應付帳
    款明細及廣告文宣各1 件為證（本院卷第74至90頁、第91至
    94頁）。然查，兩造所訂立之經銷合約書期間係約定自98年
    2 月26日起至99年2 月25日止，已如前述，依兩造間經銷合
    約之約定，並無當然續約之約定。再對照原告提出之應付帳
    款明細，自98年9 月起至同年11月之應付帳款分別為190,89
    7 元、251,434 元及297,427 元，與99年1 月以後之進出貨
    亦無關涉；而廣告文宣亦未載有何具體之進出貨計畫，縱認
    原告主張被告於99年1 月12日停止供貨等債務不履行情事屬
    實，亦難以此證明至兩造合約屆期終止前，原告有何已定計
    畫而可得預期利益。至原告所舉被告於99年2 月8 日發出之
    存證信函，雖可證明原告承諾五金公會將出貨SWF-15浴室通
    風機500 台之事實，然此部分訂單，被告於該存證信函中亦
    已表示將依約供貨（本院卷第15頁），自不能證明原告就此
    有何預期利益喪失之損害。姑不論被告並無何債務不履行情
    事，原告亦未能舉證證明其喪失何種預期利益，或依何種具
    體之已訂計畫或設備而喪失預期利益，故原告主張其有「所
    失利益」之損害，自非有理由。
  (三)原告雖又主張被告應依兩造經銷合約第14條第3 項之約定給
    付原告滯納金106,570 元云云，然查，該合約第14條第3 項
    係約定：「若乙方（即原告）延遲付款，甲方（即被告）依
    約每日加收千分之一滯納金」等語（本院卷第12頁），並未
    見被告應給付原告滯納金之約定。遍觀系爭經銷合約之內容
    ，亦無從推知兩造有何約定原告得請求被告給付滯納金之真
    意，自不能捨該文字而曲解為原告依約得請求被告給付滯納
    金甚明。是原告此節主張，顯不可採。
六、從而，本件原告依民法第227 條第1 項、第231 條第1 項及
    第216 條第2 項之規定，訴請被告給付100 萬元及利息，均
    為無理由，應予駁回。原告之訴既經駁回，其假執行之聲請
    即失所附麗，應併予駁回。
七、本件事證已明，兩造其餘攻擊防禦方法及本院未經援用之證
    據，經審酌後核與本件之結論不生影響，爰不加以贅述，附
    此敘明。
八、據上論結，原告之訴為無理由，依民事訴訟法第78條，判決
    如主文。
中    華    民    國   100    年    2     月    15    日
                  民事第三庭    法  官  汪怡君
以上正本係照原本作成
如對本判決上訴，須於判決送達後20日內向本院提出上訴狀。如
委任律師提起上訴者，應一併繳納上訴審裁判費。
中    華    民    國   100    年    2     月    15    日
                                書記官  馮姿蓉